臺灣屏東地方法院民事判決　九十三年度訴字第六三號
　　原　　　告　乙○○
　　訴訟代理人　徐豐明律師
　　被　　　告　甲○○
　　訴訟代理人　蔡將威律師
右當事人間，請求侵權行為損害賠償事件，於刑事訴訟程序附帶民事訴訟，由本院刑
事庭裁定移送前來，本院於民國九十三年六月二日言詞辯論終結，判決如下：
    主    文
被告應給付原告新台幣肆拾伍萬參仟貳佰元，及自民國九十二年九月二十四日起至清
償日止按週年利率百分之五計算之利息。
原告其餘之訴駁回。
訴訟費用由被告負擔二分之一；餘由原告負擔。
本判決原告勝訴部分於原告以新台幣壹拾伍萬元供擔保後，得假執行。但被告如於執
行標的物拍定、變賣前，以新臺幣肆拾伍萬參仟貳佰元，為原告預供擔保，得免為假
執行。
原告其餘假執行之聲請駁回。
    事實及理由
一、按訴狀送達後，原告不得將原訴變更或追加他訴。但有下列各款情形之一者，不
    在此限：三、擴張或減縮應受判決事項之聲明。民事訴訟法第二百五十五條第一
    項但書第三款定有明文。本件原告原起訴請求被告應給付原告新台幣（下同）一
    百五十九萬九千一百七十三元。嗣於民國九十三年四月六日變更為請求被告應給
    付原告一百二十二萬四千一百七十三元，復於民國九十三年五月十三日變更為請
    求被告應給付原告一百二十一萬七千四百四十元，經核原告上開訴之變更，均係
    屬減縮應受判決事項之聲明，核與前開規定相符，應予准許，合先敘明。
二、原告主張：被告於九十二年一月八日晚間九時十分許，駕駛其原本停放在瑞光路
    旁，近該夜市入口前方之車牌號碼Ｆ六－二五三五號自用小客車離去時，竟突然
    快速倒退，撞及原告駕駛之車牌號碼ＰＬＦ－四六０號警用機車，造成正在執行
　　巡邏、整頓攤商勤務之原告致人車倒地，被告見狀，非惟未停反採足油門，致原
　　告連人帶車遭自小客車倒車拖行約二十餘公尺，至穿越雙黃線到對向車道後始停
　　止，原告因而受有左腿腓骨粉碎性骨折之傷害。被告上述行為業經本院以九十二
　　年交易字第一○○號判處被告有期徒刑六月確定在案。原告受傷後，支付交通費
　　三千二百元，並須支付未來去疤美容醫藥費用十萬元，又原告原擔任屏東縣警察
　　局屏東分局民和派出所所長職務，因受傷受有減少工作損失十一萬四千二百四十
　　元，又原告因身體受傷，精神肉體所受痛苦甚大，另請求償精神慰撫金一百萬元
　　。右述各項損害，均係被告上述侵權行為所生之結果，被告應負賠償責任，為此
　　爰依侵權行為法律關係及民法第一百八十四條、第一百九十五條第一項規定，提
　　起本件訴訟。於本院聲明：求為判決：被告應給付原告一百二十一萬七千四百四
　　十元，及自起訴狀繕本送達翌日即九十二年九月二十四日起至清償日止按週年利
　　率百分之五計算之利息。並願供擔保請求宣告假執行。
三、被告則以：本件事故肇因被告之過失，對於刑事部分經判刑確定並不爭執，又關
    於醫藥費用中美容去疤費用部份非屬必要之費用應不得列入，且被告應無加班費
    及破案獎金部分之工作損失，及精神慰撫金過高等語，資為抗辯。並聲明：原告
    之訴及假執行之聲請均駁回，並願供擔保請求免予假執行之宣告。
四、兩造不爭執事項：
（一）被告於九十二年一月八日晚間九時十分許，駕駛其所有車牌號碼Ｆ六－二五三
　　　五號自用小客車，撞及原告駕駛之車牌號碼ＰＬＦ－四六０號警用機車，造成
　　　正在執行巡邏、整頓攤商勤務之原告致人車倒地，並遭自小客車倒車拖行約二
      十餘公尺，原告因而受有左腿腓骨粉碎性骨折之傷害，被告上述行為業經本院
      以九十二年交易字第一○○號判處被告有期徒刑六月確定在案。
（二）醫療費用部分中之醫療費用自付額部分、嗣後拔除鋼釘費及看護費用部分，業
      據原告於起訴時自陳已由台灣產物保險股份有限公司依強制保險給付，或再依
      強制險請求向保險公司支付，又已領取之保險金共計十萬七千七百三十九元。
（三）原告因受傷就醫共計支出交通費用三千二百元。
五、本件事故被告應負故意或過失責任？
    (一)原告主張被告係故意駕車肇事云云，惟被告辯稱係過失所致，經查被告於警偵
　　　訊供稱：因我發動車子後車子馬上向後方爆衝等語，核與現場證人陳亮文、徐
　　　瞻英證述事發當時被告之車輛快速向後退等情節相符，又原告於警訊時供述：
　　　對方可能是因為對其車輛操作不熟所致（見刑事警卷第二八頁），復於檢察官
　　　訊問時供稱：車禍發生後被告在現場哭，在現場很慌張的樣子（見刑事偵卷第
　　　四三頁），參以本件事故發生當時被告先後共撞到三人而原告是第三位，業經
　　　本院調閱本院九十二年交易字第第一○○號刑事卷閱明無誤，可知本件事故發
　　　生應係被告疏未注意，在前方無車，欲自路旁起步前進以駛入車道之際，竟誤
　　　將變速器排入倒車檔位，並猛然加油，致該車突然倒退，適有駕駛警用機車，
　　　正在執行巡邏、整頓攤商勤務之原告行經自小客車後方，在全無預警之情形下
　　　，遭撞倒，被告情急中竟將該車油門踏板誤為剎車而猛踏，致原告倒地之人車
　　　遭自小客車倒車拖行約二十餘公尺，至穿越雙黃線到對向車道後始停止，致原
　　　告受有傷害，衡情被告如屬故意，可逕自衝撞原告，毋庸先行撞擊其他二人，
　　　原告雖主張被告有故意犯行云云，並未舉證以實其說，所述不足採信。
    (二)查汽車乃功率強大之動力交通工具，藉其強大推進力，固能大幅提昇往來交通
      之便利性，然若不謹慎操作，極易造成法益之重大侵害，而右揭事發現場瑞光
      路夜市，為屏東地區重要休閒商業中心，於晚間營業高峰時段，人潮穿梭如織
      ，稍有不慎，動輒釀成事故，造成傷亡，此乃眾所週知之常識，猶為被告身為
      汽車駕駛之人所應知悉並注意者。而依當時係晴天夜晚，現場為鋪設柏油、維
      護良好之市區道路，無瑕疵、施工或其他障礙，除路燈照明外，復因攤商聚集
      ，燈火通明，路況、視線均良好，且肇事車輛事後經送修結果，亦未見有何機
      件故障、失靈情形，性能應屬正常，並無不能注意之情事，詎原告竟疏未注意
      ，誤將變速器排入倒車檔位而猛然加油，隨即又誤將油門踏板誤為剎車而猛踏
      ，導致本件事故發生，其行為顯有過失，又此一事故經送鑑定臺灣省高屏澎區
      車輛行車事故鑑定委員會高屏澎鑑字第九二０九０六號鑑定意見書亦同此見解
　　　（見刑事偵查卷第六三頁），且原告因本件事故受有左腿腓骨粉性骨折之傷害
　　　，有寶建醫院診斷證明書附卷可按，是被告甲○○前揭過失行為與原告受傷之
　　　結果間，顯有相當因果關係，堪予認定。
六、按因故意或過失，不法侵害他人權利者，負損害賠償責任；汽車、機車或其他非
    依軌道行駛之動力車輛，在使用中加損害於他人者，駕駛人應賠償因此所生之損
    害；不法侵害他人之身體或健康者，對於被害人因此喪失或減少勞動能力或增加
    生活上之需要時，應負損害賠償責任；不法侵害他人之身體、健康、名譽、自由
    、信用、隱私、貞操或不法侵害其他人格法益而情節重大者，被害人雖非財產上
    之損害，亦得請求賠償相當之金額。民法第一百八十四條第一項前段、第一百九
    十一條之二前段、第一百九十三條第一項、第一百九十五條第一項分別定有明文
    。被告因過失侵害原告致傷害既經認定，原告本於侵權行為法律關係，依前揭規
    定，請求被告負損害賠償責任，於法有據。茲審酌原告各項請求分述如下：
（一）醫療費用部分：
      原告主張其因本件車禍受傷造成疤痕，請求被告給付去疤美容費用十萬元，經
      本院向寶建醫院函查，原告之傷勢約須半年時間恢復，目前已痊癒，有該院（
      ９３）寶建醫字第三九四四號函可參（見本院卷第五四頁），則去疤費用是否
      有其必要性已非無疑，再經本院向張培英醫師函查，經函覆一般疤痕不會完全
      消失，又疤痕沒有任何功能上之障礙，進行此一手術之功能為病人主觀性之要
      求等語（見本院卷第一五七、一五八頁），可知該等疤痕對原告並無並無任何
      身體功能上之障礙，又查原告主張去除之疤痕係於小腿部位並非位於臉部位置
      ，且原告係一男性，其職業為警察，平日之穿著（無論上班或休閒）均以長褲
      居多，則不論依其專業需求或日常活動以觀，揆諸常情，此一小腿上疤痕實無
      整容之必要性，原告此部份請求，不應准許。
（二）交通費用：原告請求交通費用三千二百元，此部份為被告所不爭執已如前述，
      原告此部份請求，應予准許。
（三）工作損失：
    １加班費：原告主張因傷於九十二年一至七月七個月無法到勤，依原來職務每月
      可得加班費一萬五千元，從而請求被告賠償此期間內之損失，合計十萬零五百
      元，並扣除於九十二年一月領取之五千七百六十元，共計請求九萬九千二百四
      十元云云。經本院向屏東縣警察局函查結果，可知原告於九十一年全年加班費
      每月一萬五千元，九十二年十月至十二月間加班費則為八千至一萬四千餘元不
      等，有該局屏東分局九十三年四月八日屏警分人第字第○九三○○○六六九三
      號、枋寮屏東分局九十三年五月四日枋警人字第○九三○○○一二五一號函（
      見本院卷第九二頁、第一四四至一四七頁），又原告亦不爭執於九十二年十月
      調往枋寮分局擔任內勤工作，經查原告之職業為警察，而其加班費係依照員工
      每月實際工作狀況、工作質量及有無於假日加班所核發之費用，並非固定給付
      ，亦非因原告之身體健康狀態、教育程度、專門技能、社會經驗、職務等原因
      而給付，此由原告於九十二年十月間職務調動前後所領取之加班費不同，亦可
      得知，從而原告縱未受傷，繼續從事相同工作，若工作當時無加班者，亦無領
　　　取該費用之權。雖原告另主張原告職務之調動係因本件事故所致云云，惟查關
　　　於警察職務之調動，應屬例行性，除須考慮其工作表現之因素外，其本身志願
　　　亦在考量之列，且原告之職務係於事故發生後其復職後二個月後始行調整，而
　　　距事故發生時間已有十個月之久，從而原告主張因本件事故而致職務調動云云
　　　，亦無足採。足證加班費用並非原告在通常情形下可能取得之收入，亦即此部
　　　分收入與事故之發生並無直接關聯，並非本件事故所造成之損害，自不得逕將
　　　該費用列入原告因減少勞動能力所受之損害計算。從而原告此部份工作損害請
　　　求，不應准許。
    ２破案獎金：原告請求九十二年一月九日起至同年八月十日止之破案獎金一萬五
      千元。經查由前揭屏東縣警察局屏東分局九十三年四月八日屏警分人第字第○
      九三○○○六六九三號函，可知原告九十一年度之領取破案獎金情形：Ａ一月
      份四件，每件均二千五百元，共計一萬元；Ｂ三月份一件，計六千元；Ｃ十月
      份一件，計三千五百元；Ｄ十一月份三件，二件一萬元、一件一千元，共計二
      萬一千元；Ｅ十二月份一件，計三千元，亦即該破案獎金應係有破案始有獎金
      ，且須視所破獲刑事案件之性質而有不同核發標準，顯非固定性給付甚明。況
      原告縱未受傷，繼續於相同職務從事相同工作，亦不當然有案可破，則其即無
      領取該獎金之權，足證該費用並非原告在通常情形下可能取得之收入，自不得
      逕將該獎金列入原告因減少勞動能力所受之損害計算。原告此部份工作損害請
      求，不應准許。
（四）精神慰撫金：原告主張其遭此橫禍，骨折受傷，其精神、肉體受有痛苦，爰請
      求一百萬元之慰撫金。被告則抗辯為過高。經審酌原告受有左腿腓骨粉碎性骨
      折之傷害，又原告為大學畢業，職業為警官，被告為國小畢業，職業為家管，
      有刑案卷年籍資料可稽，又經本院依職權調閱稅務財產所得明細資料查明原告
      有房屋、土地各二筆及汽車一輛，被告有房屋、土地各一筆及汽車一輛等經濟
      狀況（見本院卷第五七至一五八頁），及被告於刑事、民事審理時先後陳明願
      以四十萬或五十萬元成立和解等一切情狀，認原告請求慰撫金一百萬元，自嫌
      過高，應予核減為四十五萬元，方屬適當，予以准許，逾此數額之請求，不應
      准許。
（五）綜上所述，本件原告依侵權行為法律關係，得請求被告賠償之項目及數額為：
      交通費用三千二百元，及精神慰撫金四十五萬元，合計四十五萬三千二百元之
      範圍，應准許之。
七、末按保險人依強制汽車責任保險法規定給付之保險金，視為加害人或被保險人損
    害賠償金額之一部分；加害人或被保險人受賠償請求時，得扣除之。強制汽車責
    任保險法第三十條定有明文。本件原告已領取之保險金為十萬七千七百三十九元
    已如前述，又此部份分屬醫療費用及看護費用部分，亦據原告陳明不再向被告請
    求，即不在本案請求範圍，亦為被告所不爭執，從而此部份毋庸予以扣除，綜上
    原告請求被告賠償在四十五萬三千二百元及自起訴狀繕本送達翌日即九十二年九
    月二十四日起至清償日止，依週年利率百分之五計算之法定遲延利息，洵屬正當
    ，應予准許，至原告逾此範圍之請求，於法無據，應予駁回。
八、兩造各自陳明聲請宣告假執行或免為假執行，就原告勝訴部份，經核並無不合，
    爰分別酌定相當之擔保金額宣告之；原告其餘假執行之聲請，因訴之駁回而失所
    依附，不予准許。
九、結論：本件原告之訴，為一部有理由，一部無理由，並依民事訴訟法第七十九條
    但書、第三百九十條第二項、第三百九十二條，判決如主文。
中　　　華　　　民　　　國　　九十三　　年　　　六　　　月　　十六　　日
                                            民事第一庭
~B法　　　官　羅心芳
正本係照原本作成。
如對本判決上訴，須於判決送達後廿日內向本院提出上訴狀。
~B法院書記官　粘嫦珠
中　　　華　　　民　　　國　　九十三　　年　　　六　　　月　　十六　　日
